【裁判字號】    89,易,762
【裁判日期】    890502
【裁判案由】    大陸人民條例等
【裁判全文】
臺灣板橋地方法院刑事判決                          八十九年度易字第七六二號
    公  訴  人  臺灣板橋地方法院檢察署檢察官
    被      告  甲○○
右列被告因違反臺灣地區與大陸地區人民關係條例等案件，經檢察官提起公訴（八十
九年度偵字第八０九號），本院判決如左：
    主  文
甲○○僱用大陸地區人民在臺灣地區從事未經許可之工作，處拘役肆拾日，如易科罰
金以佰元折算壹日。
    事  實
一、甲○○明知李殿保係偷渡入境之大陸地區人民，為違反國家安全法刑罰規定之人
    犯，不得予以僱用在臺灣地區從事未經許可之工作，竟自民國八十八年十月底、
    十一月初起，以月薪約新臺幣（下同）一萬五千元，僱用李殿保在台北縣三重市
    ○○○○街四十八號其所經營之工廠從事裝釘相框之工作，並提供上開工廠予李
    殿保居住，且供應飲食而藏匿該人犯。嗣於八十八年十二月十三日上午十一時許
    ，在上址為警查獲李殿保，始知悉上情。
二、案經臺北縣警察局三重分局報請台灣板橋地方法院檢察署檢察官偵查起訴。
    理  由
一、訊據被告甲○○坦承有右揭僱用李殿保並提供住宿及飲食之事實，惟矢口否認有
    違反臺灣地區與大陸地區人民關係條例及藏匿人犯之犯行，並辯稱：伊不知李殿
    保係偷渡來台之大陸地區人民，伊曾向李殿保索取身分證，但李殿保表示他住在
    南部，證件放在高雄云云。惟查：李殿保係自大陸地區福建省平潭漁港偷渡來台
    之大陸地區人民，自八十八年十月間起在上址受僱於被告甲○○從事裝釘相框工
    作等情，業據證人李殿保於警訊時陳述明確，並有台北縣警察局三重分局臨檢紀
    錄表一份在卷可稽；又被告甲○○於檢察官偵查中陳稱：李殿保向伊表示他是桃
    園人云云，嗣於本院審理時改稱：李殿保表示他住在南部，證件放在高雄云云，
    其所述前後不一，已見其虛；況且近年來，大陸地區人民因嚮往臺灣地區之經濟
    富裕、社會安定，不時有偷渡來台打工賺錢之情形，政府亦多次將查獲非法入境
    之大陸人民予以遣返或收容於大陸人民處理中心，傳播媒體亦每加報導，幾為一
    般民眾所共知之事實；本件被告僱用李殿保之薪資僅約一萬五千元，低於法定最
    低工資，且自被告僱用時起迄警方查獲時止，長達一個多月，被告竟未向李殿保
    索取身分證件辦理勞保、健保等相關事宜，已與常情事理不符，而該大陸人民既
    由被告親自應徵而僱用，被告對其來歷背景必定加以徵詢，否則豈會放心安排李
    殿保住宿其經營之工廠，而大陸地區人民生活習慣、口音均與台灣地區人民不同
    ，被告甲○○於本院審理時亦自承：李殿保操外省口音，腔調較不同，伊有懷疑
    李殿保是大陸客等語，顯見被告應知悉李殿保係未經許可入境之大陸地區人民。
    從而被告所辯，應係畏罪卸責之詞，不足採信；本件事證明確，被告之犯行洵堪
    認定。
二、按人民入出境臺灣地區，應向內政部警政署入出境管理局申請許可，未經許可者
    ，不得入出境，為國家安全法第三條第一項、同法施行細則第二條所明定；又僱
    用大陸地區人民在臺灣地區從事未經許可之工作，不得為之，臺灣地區與大陸地
    區人民關係條例第十五條第四款亦有明文。查李殿保係大陸地區人民，未經申請
    許可，擅自大陸地區偷渡入境臺灣地區，為屬觸犯國家安全法第六條第一項之罪
    之人犯，被告明知竟予僱用從事未經許可之工作，並提供住宿藏匿，核其所為，
    係犯刑法第一百六十四條第一項之藏匿人犯罪及臺灣地區與大陸地區人民關係條
    例第八十三條第一項之僱用大陸地區人民在臺灣地區從事未經許可之工作罪。被
    告所犯上開二罪間，有方法、結果之牽連關係，為牽連犯，應依刑法第五十五條
    從一重之僱用大陸地區人民從事未經許可工作罪處斷。爰審酌被告僱用大陸地區
    人民工作足以助長該地區人民偷渡來臺之風氣，且危害臺灣地區就業勞工之權益
    ，其智識之程度，及犯後仍飾詞圖卸刑責等一切情狀，量處如主文所示之刑，並
    諭知易科罰金之標準。
據上論斷，應依刑事訴訟法第二百九十九條第一項前段，臺灣地區與大陸地區人民關
係條例第八十三條第一項，刑法第十一條前段、第一百六十四條第一項、第五十五條
、第四十一條，罰金罰鍰提高標準條例第一條前段、第二條，判決如主文。
本案經檢察官張云綺到庭執行職務。
中      華      民      國      八十九      年    四     月   二十八    日
                                      臺灣板橋地方法院刑事第三庭
                                          法  官  樊  季  康
右正本證明與原本無異
如不服本判決應於送達後十日內向本院提出上訴狀
                                          書記官  馬  秀  芳
中      華      民      國      八十九      年    五     月     八     日
附錄本案論罪科刑法條全文：
臺灣地區與大陸地區人民關係條例第十五條：
左列行為不得為之：
  一、使大陸地區人民非法進入臺灣地區。
  二、招攬臺灣地區人民未經許可使之進入大陸地區。
  三、使大陸地區人民在臺灣地區從事未經許可或與許可目的不符之活動。
  四、僱用或留用大陸地區人民在臺灣地區從事未經許可或與許可範圍不符之工作。
  五、居間介紹他人為前款之行為。
臺灣地區與大陸地區人民關係條例第八十三條：
  違反第十五條第四款或第五款規定定，處二年以下有期徒刑、拘役或科或併科新臺
幣三十萬元以罰金。
  意圖營利而違反第十五條第五款規定者，處三年以下有期徒刑、拘役或科或併科新
臺幣六十萬元以下罰金。
  以犯前項之罪為常業者，處五年以下有期徒刑，得併科新臺幣六十萬元以罰金。
  法人之代表人、法人或自然人之代理人、受僱人或其他從業人員，因執行業務犯前
三項之罪者，除處罰行為人外，對該法人或自然人並科以前三項所定之罰金。但法人
之代表人或自然人對於違反之發生，已盡力為防止行為者，不在此限。


司法院資訊處製作；財團法人民間司法改革基金會備份。
